最高法院民事裁定　　　　　　九十四年度台上字第一０四三號
　　上　訴　人　豫賈企業有限公司
　　法定代理人　葉蕙芳
　　訴訟代理人　梁智豪律師
　　被 上訴 人　海軍陸戰隊司令部
　　法定代理人　徐台生
　　訴訟代理人　黃仕昆律師
上列當事人間請求給付買賣價金事件，上訴人對於中華民國九十
三年十二月十六日台灣高等法院高雄分院第二審判決（九十二年
度上字第一０九號），提起上訴，本院裁定如下：
    主  文
上訴駁回。
第三審訴訟費用由上訴人負擔。
    理  由
按上訴第三審法院，非以原判決違背法令為理由，不得為之。又
提起上訴，上訴狀內應記載上訴理由，其以民事訴訟法第四百六
十九條所定事由提起第三審上訴者，應於上訴狀內表明：原判決
所違背之法令及其具體內容、暨依訴訟資料合於該違背法令之具
體事實。其依同法第四百六十九條之一規定提起上訴者，並應具
體敘述為從事法之續造、確保裁判之一致性或其他所涉及之法律
見解具有原則上重要性之理由。同法第四百六十七條、第四百七
十條第二項分別定有明文。而依同法第四百六十八條規定，判決
不適用法規或適用不當者，為違背法令；依同法第四百六十九條
規定，判決有該條所列各款情形之一者，為當然違背法令。是當
事人提起第三審上訴，如合併以同法第四百六十九條及第四百六
十九條之一之事由為上訴理由時，其上訴狀或理由書應表明該判
決所違背之法令條項，或有關判例、解釋字號，或成文法以外之
習慣或法理等及其具體內容，暨係依何訴訟資料合於該違背法令
之具體事實，並具體敘述為從事法之續造、確保裁判之一致性或
其他所涉及之法律見解具有原則上重要性之理由。如未依上述方
法表明，或其所表明者與上開法條規定不合時，即難認為已合法
表明上訴理由，其上訴自非合法。本件上訴人對於原判決提起第
三審上訴，雖以該判決違背法令為由，惟核其上訴理由狀所載內
容，係就原審取捨證據、認定事實及解釋契約之職權行使所論斷
：按解釋意思表示，應探求當事人之真意，不得拘泥於所用之辭
句，民法第九十八條定有明文。查系爭契約之名稱雖為「海軍陸
戰隊司令部訂購軍品合約」，然依該契約所附之採購計畫清單（
１８）備註（三）之１、３中規定：得標商需負責安裝及測試，
安裝費用由得標商負責。由承包商提供檢測儀器按規格測試，接
地電阻值≦１０Ω，合格完成驗收。且該清單中（１８）之（七
）亦規定，交貨至指定地點完整無誤，經驗收合格後一次付清。
則系爭契約之目的，既在上訴人安裝及測試避雷針，應屬兩造約
定上訴人提供勞務及材料，以上訴人完成上述工作，俟被上訴人
檢驗合格，始給付報酬之契約，則系爭契約之性質應屬承攬之法
律關係，而非買賣之法律關係。次查本件上訴人自兩造於民國八
十九年五月一日協調會同意以系爭契約之同等品提出後，未於被
上訴人指定之左營萬壽庫區安裝保護角以四十五度計算，保護半
徑達六十三公尺以上之避雷針，而依債之本旨履行契約，經被上
訴人命其提出改正，上訴人仍未予改正，則被上訴人於八十九年
七月七日以（八九）擎補字第Ｏ六七二三號函，向上訴人為解除
契約之意思表示，並沒收履約保證金新台幣（下同）八萬元，核
與兩造合約第六十四條規定相符。被上訴人上開所為，應為合法
而發生效力。從而，被上訴人既已合法解除系爭契約，系爭契約
關係自始不存在，上訴人主張依系爭契約被上訴人應給付價金一
百六十萬元及其利息，暨主張被上訴人應依債務不履行之法律關
係，賠償上訴人所受損害即高雄市電機技師公會鑑定費五萬元、
行政院公共工程委員會申訴費用三萬元云云，均屬無據。又上訴
人所交付之履約保證金，已經被上訴人依約定沒收充作違約金，
上訴人再請求返還，亦屬無據。上訴人本件之請求，為無理由，
不應准許等情，指摘其為不當，並就原審命為辯論及已論斷者，
泛言謂為違法，而非表明該判決所違背之法令及其具體內容，暨
依訴訟資料合於該違背法令之具體事實，更未具體敘述為從事法
之續造、確保裁判之一致性或其他所涉及之法律見解具有原則上
重要性之理由，難認其已合法表明上訴理由。依首揭說明，應認
其上訴為不合法。
據上論結，本件上訴為不合法。依民事訴訟法第四百八十一條、
第四百四十四條第一項、第九十五條、第七十八條，裁定如主文
。
中　　華　　民　　國　九十四　年　　六　　月　　九　　日
                      最高法院民事第三庭
                          審判長法官  朱　錦　娟
                                法官  顏　南　全
                                法官  許　澍　林
                                法官  袁　靜　文
                                法官  陳　淑　敏
      本件正本證明與原本無異
                                      書  記  官
中　　華　　民　　國　九十四　年　　六　　月　二十二　日
                                                      V
